【裁判字號】    92,訴,2214
【裁判日期】    921017
【裁判案由】    搶奪等
【裁判全文】
臺灣臺中地方法院刑事判決                        九十二年度訴字第二二一四號
    公  訴  人  臺灣臺中地方法院檢察署檢察官
    被      告  乙○○
                丙○○
                丁○○
右列被告等因搶奪等案件，經檢察官提起公訴（九十二年度偵字第一五二五一號、第
一七Ｏ三八號），被告等於準備程序中就被訴事實為有罪之陳述，受命法官於聽取當
事人之意見後，本院合議庭裁定改以簡式審判程序審理，判決如左：
    主  文
乙○○連續攜帶兇器竊盜未遂，累犯，處有期徒刑捌月。鑰匙壹支及扣案之尖嘴鉗壹
支、老虎鉗壹支、六角扳手壹支均沒收。又共同連續意圖為自己不法之所有，而搶奪
他人之動產，累犯，處有期徒刑貳年貳月。應執行有期徒刑貳年捌月。鑰匙壹支及扣
案之尖嘴鉗壹支、老虎鉗壹支、六角扳手壹支均沒收。
丙○○共同意圖為自己不法之所有，而搶奪他人之動產，處有期徒刑捌月。
丁○○共同連續意圖為自己不法之所有，而搶奪他人之動產，處有期徒刑壹年。
    事  實
一、乙○○曾於民國八十八年間因竊盜案件，經本院於八十八年七月三日，以八十八
    年度少連易字第二四號判處有期徒刑十月，緩刑四年確定。次於八十九年間因恐
    嚇及違反槍砲彈藥刀械管制條例案件，經本院於八十九年七月三十一日，以八十
    九年度易字第一七二六號分別判處有期徒刑一年、四月，並定其應執行之刑為有
    期徒刑一年二月確定。嗣經本院以八十九年度撤緩字第一二四號撤銷前開緩刑後
    乙○○入監接續執行前開二個有期徒刑，甫於九十一年四月七日執行完畢。詎乙○○猶不知悛悔警惕，復為以下之犯罪行為：
（一）竊盜部分：
      乙○○基於意圖為自己不法所有之概括犯意，先於九十二年八月五日晚上八時
      許，在臺中縣豐原火車站附近，以自備鑰匙一支（未扣案）竊取車號不詳之黑
      色光陽牌豪邁重型機車一部，得手後供己代步使用。次於同年月三十日晚上十
      一時三十分許，攜帶客觀上足供兇器使用之尖嘴鉗、老虎鉗及六角扳手（業經
      研磨）各一支，至臺中縣石岡鄉○○街七十號前，著手竊取廖昌淼所有停放該
      處之車號６Ｊ－０１７１號自用小客車，甫於打開車門正欲發動引擎之際，為
      廖昌淼父親庚○○發現而高呼：「小偷」，乙○○乃迅速下車逃逸，惟仍經附
      近執行肅竊勤務之巡邏警員當場逮捕，並扣得乙○○所有供行竊所用之尖嘴鉗
      、老虎鉗及六角扳手各一支，致未生竊得前開自用小客車之結果。
（二）搶奪部分：
      乙○○基於意圖為自己不法所有之概括犯意，為以下之搶奪行為：
    １、與丙○○共同意圖為自己不法之所有，於九十二年六月二十日晚上十時三十
        分許，由丙○○騎乘車號ＪＸＦ－５２６號重型機車（未懸掛車牌，該車係
        丙○○不知情之哥哥梁圻煜所有借與丙○○使用）附載乙○○，同至臺中縣
        豐原市○○路一二九巷九號太平洋百貨公司附近，見壬○○斜背皮包站立於
        路旁，即將前開重型機車駛近壬○○，利用壬○○不注意且未及防備之機會
        ，由乙○○出手搶奪壬○○所有之皮包一只，內有新臺幣（下同）七千元、
        ＮＯＫＩＡ廠牌、８２５０型號行動電話一支（含電話號碼0000000
        000號ＳＩＭ卡一張），得手後於逃離現場之際，因發現有人自後追趕，
        渠等乃將前開重型機車棄置於臺中縣豐原市○○○街三七巷一號附近，再轉
        搭乘計程車逃逸，所得現金朋分花用，行動電話則任意棄置在臺中市區某處
        。嗣經警方依前開車籍資料循線查知丙○○為前開重型機車在案發時之使用
        人，涉案嫌疑極為重大，乃策動丙○○於九十二年七月二十九日出面投案，
        因而循線查悉乙○○。
    ２、於九十二年八月八日下午三時許，單獨騎乘前開竊得之重型機車，至臺中市
        東區○○○路三八號附近，利用戊○○不注意且未及防備之機會，搶奪戊○○所有之皮包一只，內有現金一千五百元、行動電話一支、汽車駕駛執照一
        張、機車駕駛執照一張及行車執照一張，得手後逃離現場，所得現金花用殆
        盡，其餘物品則任意丟棄。
    ３、與丁○○共同意圖為自己不法之所有，並基於概括犯意，先於九十二年八月
        十六日晚上九時二十分許，由丁○○騎乘前開乙○○竊得之重型機車（丁○○不知該重型機車來源，並無贓物之認識）附載乙○○，同至臺中縣豐原市
        ○○街與瑞安街口，利用甲○○不注意且未及防備之機會，由乙○○出手搶
        奪甲○○所有掛於左肩之皮包一只，內有ＰＡＮＡＳＯＮＩＣ廠牌行動電話
        一支（內有電話號碼0000000000號ＳＩＭ卡一張）、鑽戒一顆、
        現金六千元、國民身分證一張、聯邦銀行信用卡二張、玉山銀行信用卡二張
        、大眾銀行信用卡一張、玉山銀行金融卡一張、華南銀行金融卡一張、上海
        銀行金融卡一張、台新銀行金融卡一張、郵局提款卡一張、全民健康保險Ｉ
        Ｃ卡一張、汽車駕駛執照一張、汽車行車執照一張、機車駕駛執照一張、機
        車行車執照一張，得手後逃離現場，所得現金朋分花用，行動電話則由乙○○在臺中市○○路附近，以五百元之價格出售與不詳姓名年籍之人，其餘物
        品則丟棄於臺中縣豐原市○○路排水溝內（未尋獲）。再於同年月二十一日
        晚上九時五分許，由丁○○騎乘前開乙○○竊得之重型機車（此時丁○○仍
        無贓物之認識）附載乙○○，同至臺中縣東勢鎮○○○街七九號前，利用己○○不注意且未及防備之機會，由乙○○出手搶奪己○○所有置於機車腳踏
        板上之皮包一只，內有ＭＯＴＯＲＯＬＡ廠牌行動電話一支（內有電話號碼
        0000000000號ＳＩＭ卡一張）、現金二千元、臺中商業銀行金融
        卡一張、東勢鎮農會提款卡一張、國民身分證一張、機車駕駛執照一張、機
        車行車執照一張、全民健康保險卡一張、本票三十二張，得手後逃離現場，
        所得現金朋分花用，行動電話則由乙○○於九十二年八月二十二日，冒用「
        王文雄」名義，偽造「王文雄」簽名、指印等署押，而偽造買賣契約書，以
        三千五百元之價格出售與不知情之「正大通訊行」負責人陳志昇（行使偽造
        私文書部分係另行起意，且未經檢察官提起公訴），其餘物品則任意丟棄。
    ４、於九十二年八月二十九日上午五時五十分許，單獨騎乘前開竊得之重型機車
        ，至臺中縣豐原市市○街○○○街口，利用辛○○不注意且未及防備之機會
        ，出手搶奪辛○○所有夾在腋下之皮包一只，內有國民身分證一張、全民健
        康保險ＩＣ卡一張、汽車駕駛執照一張、汽車行車執照一張、機車駕駛執照
        一張、機車行照執照一張、臺灣電力公司識別證一張、臺灣銀行提款卡一張
        、現金二萬元，得手後逃離現場，所得現金花用殆盡，其餘物品則任意丟棄
        在臺中縣石岡鄉○○路旁排水溝（未尋獲），前開重型機車則棄置於臺中縣
        豐原市總督戲院旁（未尋獲）。
      嗣因乙○○前開攜帶兇器竊盜及事實（二）之１的普通搶奪犯行，業已為警查
      獲，乃在警方詢問時主動供出事實（二）之２、３、４的普通搶奪犯行，因而
      循線查獲丁○○。
二、案經臺中縣警察局東勢分局報告臺灣臺中地方法院檢察署檢察官偵查起訴。
    理  由
一、右揭事實，迭據被告乙○○、丙○○、丁○○於警詢、檢察官偵查及本院審理時
    坦承不諱，核與庚○○、壬○○、戊○○、甲○○、己○○、辛○○於警詢時陳
    述情節相符，有渠等之警詢筆錄附卷可稽，並有「正大通訊行」買賣契約書、贓
    物認領據（庚○○領回失竊車輛）、車號查詢重型機車車籍（車號ＪＸＦ－５２
    ６號重型機車）、車號查詢汽車車籍（車號６Ｊ－０１７１號自用小客車）在卷
    可憑及被告乙○○所有供行竊車號６Ｊ－０１７１號自用小客車所用之尖嘴鉗、
    老虎鉗、六角扳手各一支扣案可資佐證，本案事證明確，被告乙○○、丙○○、
    丁○○之犯行，均堪認定。
二、被告乙○○持自備鑰匙行竊車號不詳之黑色光陽牌豪邁重型機車，核其所為，係
    犯刑法第三百二十條第一項普通竊盜罪。而扣案之尖嘴鉗、老虎鉗、六角扳手均
    屬金屬製品，質地極為堅硬，客觀上足以危害他人生命、身體之安全，自屬兇器
    ，被告乙○○攜帶扣案之尖嘴鉗、老虎鉗及六角扳手，行竊車號６Ｊ－０１７０
    號自用小客車，惟因準備發動引擎之際，適為車主廖昌淼父親庚○○適時發現並
    高呼：「小偷」，被告乙○○乃下車逃逸，致未生竊得財物之結果，核其所為，
    係犯刑法第三百二十一條第二項、第一項第三款之攜帶兇器竊盜未遂罪。另被告
    乙○○、丙○○、丁○○就事實欄所載之搶奪行為，均係犯刑法第三百二十五條
    第一項之普通搶奪罪。被告乙○○、丙○○就事實（二）之１所示之普通搶奪犯
    行、被告乙○○、丁○○就事實（二）之３所示之二次普通搶奪犯行，分別有犯
    意聯絡及行為分擔，均為共同正犯。被告乙○○先後普通竊盜既遂及攜帶兇器竊
    盜未遂犯行，時間緊接、方法相同，觸犯構成要件相同之竊盜罪名，顯係基於概
    括犯意反覆為之，為連續犯，依刑法第五十六條規定，論以犯罪態樣較重之攜帶
    兇器竊盜未遂罪，並加重其刑。被告乙○○先後五次普通搶奪犯行、被告丁○○
    先後二次普通搶奪犯行，均時間緊接、方法相同，觸犯構成要件相同之普通搶奪
    罪名，顯係基於概括犯意反覆為之，均為連續犯，均依刑法第五十六條規定以一
    罪論，並加重其刑。被告乙○○行竊重型機車及自用小客車之目的，係供平日代
    步使用，並非意在供搶奪財物之用，業據被告乙○○供陳明確，是被告乙○○所
    犯前開連續攜帶兇器竊盜未遂罪及連續普通搶奪罪間，犯意各別、罪名不同，應
    分論併罰。被告曾於八十八年間因竊盜案件，經本院於八十八年七月三日，以八
    十八年度少連易字第二四號判處有期徒刑十月，緩刑四年確定。次於八十九年間
    因恐嚇及違反槍砲彈藥刀械管制條例案件，經本院於八十九年七月三十一日，以
    八十九年度易字第一七二六號分別判處有期徒刑一年、四月，並定其應執行之刑
    為有期徒刑一年二月確定。嗣經本院以八十九年度撤緩字第一二四號撤銷前開緩
    刑後入監接續執行前開二個有期徒刑，甫於九十一年四月七日執行完畢，有臺灣
    高等法院被告全國前案紀錄表及臺灣臺中地方法院檢察署刑案資料查註紀錄表在
    卷足憑，被告乙○○前受有期徒刑執行完畢後，五年以內再犯本件有期徒刑以上
    之二罪，均為累犯，均依刑法第四十七條規定加重其刑，並均與前開連續犯加重
    規定，遞加重之。被告乙○○攜帶兇器行竊車號６Ｊ－０１７０號自用小客車部
    分，雖因著手於攜帶兇器竊盜行為之實施，惟未生竊得財物之結果，犯罪尚屬未
    遂階段，而論以攜帶兇器竊盜未遂罪，並與前開普通竊盜既遂罪成立連續犯，而
    論以犯罪態樣較重之攜帶兇器竊盜未遂罪，然其連續竊盜犯行之普通竊盜部分既
    已達到既遂階段，僅因攜帶兇器竊盜之犯罪態樣較為嚴重而論以連續攜帶兇器竊
    盜未遂罪，此時自不宜再援引刑法第二十六條前段規定，減輕其刑，附此說明。
    爰審酌被告乙○○已有竊盜、違反槍砲彈藥刀械管制條例及恐嚇罪等刑事前案紀
    錄、被告丙○○、丁○○均有毒品危害防制條例之刑事前案紀錄，有臺灣高等法
    院被告全國前案紀錄表及臺灣臺中地方法院檢察署刑案資料查註紀錄表在卷足憑
    ，堪認渠等品行均屬不佳，並斟酌被告乙○○因無交通工具代步，即萌生竊取車
    輛之犯意及被告乙○○、丙○○、丁○○因缺錢花用即萌生搶奪他人財物犯意，
    犯罪動機及目的均非良善，被告乙○○參與五件普通搶奪犯行，相較於被告丁○○參與二件普通搶奪犯行及被告丙○○參與一件普通搶奪犯行，惡性更為重大，
    渠等利用被害人未注意且未及防備之際，行搶財物，不僅造成被害人財物之損失
    ，對被害人心理更造成嚴重威脅，影響被害人對社會治安之信賴，侵害被害人免
    於恐懼之自由，俱見渠等犯罪所生危害重大，惟念及渠等犯後業已坦承犯行，犯
    後態度尚稱良好等一切情狀，分別量處如主文所示之刑，並就被告乙○○部分，
    定其應執行之刑，以示懲儆。鑰匙一支，係被告所有，供行竊前開重型機車所用
    之物，業據被告供陳在卷，雖未經扣押在案，然無積極證據證明業已滅失，爰依
    刑法第三十八條第一項第二款規定宣告沒收。扣案之尖嘴鉗、老虎鉗及六角扳手
    各一支，係被告所有供行竊車號６Ｊ－０１７１號自用小客車所用之物，業據被
    告供述明確，爰依刑法第三十八條第一項第二款規定宣告沒收。
三、被告乙○○另行起意，於九十二年八月二十二日，至臺中縣豐原市○○街一一二
    號「正大通訊行」，冒用「王文雄」名義，偽造「王文雄」簽名、指印等署押，
    而偽造買賣契約書，以三千五百元之價格，將自己○○處行搶所得之ＭＯＴＯＲ
    ＯＬＡ廠牌行動電話一支，出售與不知情之「正大通訊行」負責人陳志昇，另涉
    有行使偽造私文書罪嫌，惟此部分既未經檢察官提起公訴，本院無從審理，應由
    檢察官另為適法之處理，併此說明。
據上論斷，應依刑事訴訟法第二百七十三條之一第一項、第二百九十九條第一項前段
，刑法第二十八條、第五十六條、第三百二十一條第一項第三款、第二項、第三百二
十五條第一項、第四十七條、第五十一條第五款、第三十八條第一項第二款，判決如
主文。
中      華      民      國    九十二    年      十      月     十七     日
                                    臺灣臺中地方法院刑事第三庭
                                        法  官  陳  得  利
右正本證明與原本無異。
如不服本判決，應於送達後十日內向本院提出上訴狀（須附繕本），上訴於臺灣高等
法院臺中分院。
                                        書記官
中      華      民      國    九十二    年      十      月     十七     日
附錄本案論罪科刑法條全文：
刑法第三百二十條
意圖為自己或第三人不法之所有，而竊取他人之動產者，為竊盜罪，處五年以下有期
徒刑、拘役或五百元以下罰金。
意圖為自己或第三人不法之利益，而竊佔他人之不動產者，依前項之規定處斷。
前二項之未遂犯罰之。
刑法第三百二十一條
犯竊盜罪而有左列情形之一者，處六月以上、五年以下有期徒刑：
一  於夜間侵入住宅或有人居住之建築物、船艦或隱匿其內而犯之者。
二  毀越門扇、牆垣或其他安全設備而犯之者。
三  攜帶兇器而犯之者。
四  結夥三人以上而犯之者。
五  乘火災、水災或其他災害之際而犯之者。
六  在車站或埠頭而犯之者。
前項之未遂犯罰之。
刑法第三百二十五條
意圖為自己或第三人不法之所有，而搶奪他人之動產者，處六月以上五年以下有期徒
刑。
因而致人於死者，處無期徒刑或七年以上有期徒刑，致重傷者，處三年以上十年以下
有期徒刑。
第一項之未遂犯罰之。


司法院資訊處製作；財團法人民間司法改革基金會備份。
